# 请教陈版：关于股权计价的相关问题

提问人：wwww学习 时间：2020-06-23 12:33:07
陈老师：
您好！
A公司设全资子公司B， 2019 年A公司通过增资扩股方式引入投资者C，C投资 2 亿后占B公司股权比例40%， 2 亿元投资中0.5亿元计入实收资本，其余1.5亿元计入B公司资本公积。C投资后向B和A分别派驻董事。经双方约定，未来 5 年内，C公司有权要求将持有的B公司股份转换为A公司股份（股数和价格均不确定，但是要求不能达到控制），同时在B公司出现业绩下滑或其他违法违规事件后，C公司有权要求A公司回购C持有的B公司股份，并按5%加计利息。请问陈老师上A公司对上述C公司的投资应如何进行会计处理和列报？
初步分析：
B公司层面结合协议约定和实际经营，未来无论B公司出现任何不利情况，B公司均不存在向C公司支付现金或其他金融资产的义务，同时C公司仅有参与B公司经营决策的权利，并不实际控制B公司，因此 结合金融工具 37 号准则第8-12条和长期股权投资重大影响等相关规定分析，C公司对B公司的投资在B公司层面属于重大影响，在B公司的报表中列示为实收资本和资本公司合理。
A公司集团合并报表层面，因为未来无论C公司持有B公司股份转换为持有A公司股份事件先发生还是B公司出现不利情况导致A公司回购C公司持有的B公司股份事件先发生，未来A公司均有支付现金或其他金融资产的合同义务，即集团整体承担了未来交付现金或其他金融资产的义务，结合金融工具 37 号准则第8-12条分析，C公司持有的对B公司的投资在A公司合并财务报表中不应作为少数股东权益列示，应充分类列示在合并报表的金融负债项目下。
请问陈老师 上述分析是否合理？是否将C公司对B公司的投资列示在A公司合并报表中时直接按少数股东权益的金额直接重分类列示在金融负债项目下即可，是否还需要在A公司报表层面对其按以公允价值量的金融负债重新评估公允价值？如果需要调整如何计算确定此类投资的公允价值？如果重分类后应使用哪个负债项目进行列报（如使用“以公允价值计量且其变动计入当期损益的金融负债”是否可以）？
如果考虑未来转换为股份时即使在股数和和金额均不确定的情况下，仍然约定C公司不能达到控制，这种条款属于反稀释条款，那么对于存在反稀释条款的转股规定，是否即使没有在初始时即确定最终的A公司控股方和C公司的具体比例持股比例，仍可以将C公司的投资在A公司层面认定为权益工具而非金融负债？非常感谢陈老师的耐心指导！

回答人：chenyiwei
“经双方约定，未来 5 年内，C公司有权要求将持有的B公司股份转换为A公司股份（股数和价格均不确定，但是要求不能达到控制），同时在B公司出现业绩下滑或其他违法违规事件后，C公司有权要求A公司回购C持有的B公司股份，并按5%加计利息”，这一条款并不能否认C按照其在B中的股权比例（40%）享有和承担相应的股东权利，只是A授予了C一项卖出期权，因此A的合并报表层面应确认一项回购自身权益工具的金融负债（减少A合并报表层面的资本公积），但仍将C在B中所享有的权益确认为少数股东权益。即A的合并报表层面，一方面将C在B中享有的权益确认为少数股东权益，另一方面应体现回购该项少数股东权益的合同义务所形成的金融负债。该项金融负债的余额可以按合同约定的回购价格（如C对B的原始投资额+年息5%计算的利息）计算。如果预计转股时参考股权的评估值确定换股比例，则该项负债的余额不低于C在B中所占权益的公允价值。

提问人：wwww学习 时间：2020-06-23 12:33:07
请教陈版：
非常感谢陈老师的指导!想继续问一下：
准则 37 号 “第二十条 企业发行的满足本章规定分类为权益工具的金融工 具，在企业集团合并财务报表中对应的少数股东权益部分，应当分类 为金融负债。”和
准则 37 号“第十五条 在合并财务报表中对金融工具（或其组成部分）进行分类时，企业应当考虑企业集团成员和金融工具的持有方之间达成 的所有条款和条件。企业集团作为一个整体，因该工具承担了交付现 金、其他金融资产或以其他导致该工具成为金融负债的方式进行结算 的义务的，该工具在企业集团合并财务报表中应当分类为金融负债。”
（ 1 ）请问陈老师上述准则及其应用指南的描述与您的指导意见是否矛盾？ 是否是A公司的情况与准则及其应用指南所述情况不属于同一种情形？陈老师的指导意见我应该参考哪项准则理解？
（ 2 ）请问陈老师如果投资协议里明确在不利情况下 承担回购义务的是 B公司或A公司，而实际了解，未来不利情况发生时 A公司将会承担回购义务且B公司不会减资，但是对于C公司持有B公司股份转换为持有A公司股份的约定是不变的，那么此种情况下书否应该依据管理层的实际情况，而不应该依据投资协议的约定判断 A和B均有 未来支付现金或其他金融资产的义务？
非常感谢陈老师！

回答人：chenyiwei
1 、依据是准则 37 号第十一条、第十二条。你引用的两条不能作为依据。 2 、如果该约定仍然有法律约束力，则仍然必须考虑。

提问人：chao_hl 时间：2020-06-25 12:33:08
正在盲人摸象中：
1 、赞同A单体应确认一签出期权，其对价已含在C对B的“投资额”中，即严格地，B应从已确认资本公积中调出该对价计为对A负债。
2 、但A合并层面，B对集团的“投入”，似乎不满足准则分类为权益工具的条件？另外，合并报表分类为少数股东权益的同时，又确认一笔基于借贷安排的负债，是不是重复了？
3 、另外请教，准则中关于“支付现金的义务”，是否应该排除“在清算时支付净资产”？感觉在这一情形下，金融负债的定义和一般常识存在冲突？

回答人：chenyiwei
2 、不会重复。 3 、不排除“在清算时支付净资产”，只是在发行方自身报表的列报中有特殊考虑。